【裁判字號】    99,訴,1182
【裁判日期】    991213
【裁判案由】    強盜
【裁判全文】
臺灣彰化地方法院刑事判決              99年度訴字第1182號
公  訴  人  臺灣彰化地方法院檢察署檢察官
被      告  陳忠良
選任辯護人  黃文皇  律師
上列被告因強盜案件，經檢察官提起公訴（99年度偵字第7449號
），本院判決如下：
    主  文
陳忠良犯攜帶兇器強盜罪，累犯，處有期徒刑柒年陸月。
    犯罪事實
一、陳忠良前因竊盜案件，經本院於民國93年11月22日，以93年
    度易字第861 號判處有期徒刑5 月，復經臺灣高等法院臺中
    分院於94年8 月18日，以94年度上易字第110 號判決上訴駁
    回確定；又因妨害公務案件，經本院於94年7 月14日，以94
    年度易字第192 號判處有期徒刑3 月，再經臺灣高等法院臺
    中分院於94年10月25日，以94年度上易字第1137號判決上訴
    駁回確定；嗣上開二罪，經臺灣高等法院臺中分院於94年12
    月27日，以94年度聲字第1096號裁定定其應執行之刑為有期
    徒刑7 月確定，於95年5 月17日縮刑期滿執行完畢。又為一
    重度多重障礙（精障、肢障）患者，然為下列行為時，尚未
    因該疾病而有不能或顯著減低，致辨識其行為違法或欠缺依
    其辨識而行為之能力之情形，竟意圖為自己不法之所有，於
    99年8 月8 日凌晨4 時許，頭戴白底紅色帽簷印有農會字樣
    帽子、身穿紫黑色條紋長袖衣服、深綠色運動長褲、雙手戴
    白色工作手套、臉部以白色布蒙面、雙腳穿著黃色鞋面白色
    帶子夾腳拖鞋，雙手分持客觀上具有危險性並足供兇器使用
    之水果刀各1 把（水果刀2 支均未據扣案，無法證明為陳忠
    良所有），至彰化縣埔心鄉○○路○段137 號7-11便利超商
    內，向店員王俊偉喝令：「我要搶劫」，而以此強暴、脅迫
    方式，至使王俊偉不能抗拒，並自收銀機取出新臺幣（下同
    ）2500元（1000元紙鈔2 張、100 元紙鈔5 張）交付予陳忠
    良，得手後隨即逃逸。嗣經店員王俊偉報警，為警調閱店內
    監視錄影器，並在陳忠良位於彰化縣埔心鄉○○村○○路15
    0 巷31號之住處，扣得2100元、上述深綠色長褲1 件、黃色
    鞋面白色帶子夾腳拖鞋1 雙等物，始循線查獲。
二、案經王俊偉訴由彰化縣警察局溪湖分局報請臺灣彰化地方法
    院檢察署檢察官偵查起訴。
    理  由
壹、證據能力部分：
一、按被告以外之人於審判外之言詞或書面陳述，除法律有規定
    者外，不得作為證據，刑事訴訟法第159 條第1 項定有明文
    。本件證人王俊偉、陳威綦於警詢中所為之陳述，及卷附由
    員警所製作之購物行進路線圖、職務報告書（見99年度偵字
    第7449號第23、57頁）均屬審判外之陳述，依首揭法條規定
    ，原則上亦無證據能力。然被告以外之人於審判外之陳述，
    雖不符刑事訴訟法第159 條之1 至之4 之規定，而經當事人
    於審判程序同意作為證據，法院審酌該言詞陳述或書面陳述
    作成時之情況，認為適當者，亦得為證據。當事人、代理人
    或辯護人於法院調查證據時，知有第159 條第1 項不得為證
    據之情形，而未於言詞辯論終結前聲明異議者，視為有前項
    之同意，此刑事訴訟法第159 條之5 亦定有明文。本件被告
    陳忠良及其辯護人於本院審理中對證據能力亦不爭執，且至
    言詞辯論終結前，就前開證人等言詞之證據能力亦未聲明異
    議。再前開證人等之陳述，未經被告及辯護人主張有何非出
    於自由意志之情形，是本件認為容許渠等陳述之證據能力，
    亦無不當，應依刑事訴訟法第159 條之5 之規定，認前開證
    人等上開之證述具有證據能力。
二、次按，被告以外之人於偵查中向檢察官所為陳述，除顯有不
    可信之情況者外，得為證據，刑事訴訟法第159 條之1 第2
    項定有明文。偵查中對被告以外之人（包括證人、鑑定人、
    告訴人、被害人及共同被告等）所為之偵查筆錄，或被告以
    外之人向檢察官所提之書面陳述，性質上均屬傳聞證據。惟
    現階段刑事訴訟法規定檢察官代表國家偵查犯罪、實施公訴
    ，依法其有訊問被告、證人及鑑定人之權，證人、鑑定人且
    須具結，而實務運作時，檢察官偵查中向被告以外之人所取
    得之陳述，原則上均能遵守法律規定，不致違法取供，其可
    信度極高，職是，被告以外之人前於偵查中已具結而為證述
    ，除反對該項供述得具有證據能力之一方，已釋明「顯有不
    可信之情況」之理由外，不宜以該證人未能於審判中接受他
    造之反對詰問為由，即遽指該證人於偵查中之陳述不具證據
    能力。本件證人王俊偉、陳威綦於檢察官偵查中所為之陳述
    ，被告及其辯護人未曾提及檢察官在偵查時有不法取供之情
    形，亦未釋明上開證人等之供述有顯不可信之情況，依上說
    明，其等於偵查中之證言自具有證據能力，合先敘明。
三、又法院或檢察官得囑託醫院、學校或其他相當之機關、團體
    為鑑定，或審查他人之鑑定，並準用第203 條至第206 條之
    一之規定，刑事訴訟法第208 條第1 項前段定有明文。本院
    為明被告於行為時之精神狀態，及其肢體之行動力等情，分
    別送請行政院衛生署彰化醫院（下稱彰化醫院）、行政院國
    軍退除役官兵輔導委員會臺中榮民總醫院（下稱臺中榮總）
    進行鑑定，上開醫院、所出具之鑑定報告書，乃本院依前開
    規定，囑託各該醫院對被告就本件犯行，所為之鑑定報告，
    為同法第206 條第1 項所規定之書面報告，屬於同法第159
    條第1 項所稱「法律有規定」之書面，自均有證據能力。
貳、實體部分：
一、訊據被告固坦承確有於99年8 月8 日凌晨1 時25分許，向陳
    威綦借跑車型腳踏車（沒有擋泥板、沒有後座鐵架），並於
    當日凌晨4 時19分許騎乘上開腳踏車前往彰化縣埔心鄉○○
    路○段220 號7-11便利超商購物之事實，惟矢口否認有何攜
    帶兇器強盜之犯行，辯稱：99年8 月8 日當日伊沒有去彰化
    縣埔心鄉○○路○段137 號7-11便利超商，更沒有持刀強盜
    ，伊是因為當天是父親節想起伊的父親，心情很難過想喝酒
    ，才去員鹿路那家超商買米酒喝，伊不可能在這麼短時間內
    同時出現在兩家超商；歹徒蒙面、戴帽子、穿長袖，店員的
    眼睛如何看透，確定歹徒就是伊云云。
二、經查：
  (一)證人王俊偉於警詢中證稱：「被告在99年8 月7 日凌晨3 時
    14分進入超商要申辦行動電話，當時有拿他的身分證讓我抄
    寫，我就拿筆抄寫陳忠良的名字，身分證號碼：Ｚ000000000
    號，我以電話向公司客服部門查證，客服人員跟我說陳忠良
    有可能欠繳電話費用，無法申辦，我向陳忠良說無法申辦，
    陳忠良就在店內一直詢問我無法申辦行動電話的原因，在店
    內約停留半小時後，我就對陳忠良說你明天下午再來，陳忠
    良才離開超商。」等語（見99年度偵字第7449號第11頁），
    核與本院勘驗當日店內監視錄影畫面內容相符，有勘驗筆錄
    在卷可稽（見本院卷第77至78頁），足認被告確實有於案發
    前一日凌晨3 時許，在該超商因申辦行動電話門號事宜停留
    約半小時之久，然並未購物即自行離去之事實，堪以認定。
    又被告係居住於彰化縣埔心鄉○○路，距離遭強盜位於中正
    路一段上之超商較近，至其案發當日購買公賣局米酒頭2 瓶
    、冬蟲夏草雞精3 瓶位於員鹿路二段之超商，不僅較遠，且
    須繞路而行之事實，業據證人陳威綦證述明確，並有扣案之
    統一發票及電子地圖可佐（見本院卷第87頁、第67至69頁、
    第166 頁反面）。準此以觀，被告於案發前一日既未在系爭
    中正路一段之超商購物，又非因案發當日先行前往上開中正
    路超商而有無法購得米酒之情，何以要捨近求遠，刻意繞遠
    路前往較遠之員鹿路超商購買米酒頭等物？被告於本院審理
    時辯稱，係因中正路的超商買不到米酒，才到員鹿路超商購
    買云云，顯與事實不符，難以採信。
  (二)其次，證人王俊偉於本院審理時具結證稱：「（問：99年8
    月8 日當天有無特殊情形？）有遇到強盜事件，我當時在整
    理櫃台左邊的麵包架，我在上貨，我背對門口，當歹徒進來
    時我被嚇一跳，我請求歹徒先讓我進到櫃台，歹徒進來先說
    我要搶劫，歹徒是用國語說的，當時歹徒兩手持刀對著我講
    ，之後我進入櫃台打開抽屜，我先拿百鈔加起來大約500 元
    給他，後來歹徒看到抽屜有千元大鈔，我就把百鈔收回，千
    元鈔給他，歹徒說『全部都要啊』，我就只好也把百元鈔給
    他，歹徒要離去之前有停頓一下，他說你可以去報警了，然
    後歹徒就走出去。他並沒有跑；在此之前，我曾經有一次被
    搶的經驗，歹徒跟8 月8 日的歹徒特徵一樣，所以我8 月8
    內有特別觀察，歹徒的特徵是，有帶一頂帽子，用布蒙面，
    雙手戴白色工作手套，這次兩手持水果刀，穿黃色鞋面的夾
    腳拖鞋，上衣是穿紫黑相間條紋長袖上衣，褲子我沒有記得
    ，是後來看監視器的。（問：你追出去有無追到？）沒有，
    我只看到歹徒騎腳踏車的背影，當時距離約1 、20公尺，當
    時天色陰暗，燈光沒有照到，但是可以看得到腳踏車，我當
    時目擊時，我記得腳踏車後面有鐵架後座及擋水板。（問：
    你當時你覺得認得歹徒嗎？）當時我沒有認得，但是我在事
    後回想跟前一天一位客人的聲音、身形很相似。（問：如何
    判斷聲音、身形相似？）我對客人結帳的時候，我會留意客
    人的要求，我對前一天的客人的聲音有印象，搶我的歹徒說
    鈔票全部都要『啊』，他的啊聲音尾音有上提，這個聲音讓
    我覺得很熟悉，前天的客人講話也是這種音調。（問：8 月
    7 日那天的客人穿著如何？）8 月7 日客人的穿著我沒有特
    別注意，我只有注意歹徒。後來監視器是看到夾腳拖鞋的顏
    色與褲子的顏色相同，一般搶完都會用跑的，而這個歹徒搶
    完是慢慢走出去，我是覺得歹徒有什麼原因不能跑。歹徒進
    門口的圖像，與8 月7 日進門口的圖像，歹徒略有駝背，二
    人的身形很相似，還有在櫃台前的形狀都很相似，這是搶完
    之後看錄影帶才發現的，我在懷疑時，警察就說『這不是陳
    忠良嗎』，後來我才去查前一晚買手機的人的客戶資料，才
    知道他是陳忠良。（問：警察是在何處跟你提到陳忠良？）
    警察是我報案之後，先去追歹徒，後來才回來店內看監視錄
    影帶，警察看了監視錄影帶之後，就懷疑是陳忠良，這句話
    是警察在店裡跟我講的，警察講完之後，我就想起來，所以
    我也有提供警察8 月7 日的監視器畫面。我提供了二天的監
    視器畫面之後，我才去做筆錄。（問：後來何時調出申請電
    話的資料？）8 月7 日陳忠良有提供身分證字號，我們輸入
    電腦之後，電腦說這個人無法辦理，我告訴陳忠良，陳忠良
    就問我為何，我說我沒有辦法，我就留下他的姓名、電話資
    料，我打算查出原因要告訴他，後來我將該紙條交給警察。
    （問：你是看到他已經騎腳踏車，當時距離為何？）我跑出
    去之前有先在門口偷看，看到他已經離開，我才出去，當時
    歹徒的距離我不會計算，我追出去的時候，歹徒已經到金皇
    都，我沒辦法判斷距離。（問：歹徒騎腳踏車的速度為何？
    ）沒有很快，不是死命逃跑那種。（問：你追去門口所看到
    的腳踏車為何型式？）那是淑女車，我是從後面判斷的，一
    般淑女車才會有鐵架後座及擋水板，前面我沒有看到，前方
    有無置物籃我不清楚。這是我可以確定的，這是我親眼看到
    的。（問：當時你是否不能抗拒嗎？）我當時的判斷是認為
    給他錢，他就會走了。他兩手持刀，我沒有選擇的餘地，我
    手上也沒有工具，我也不可能跟被告對抗，當時我不敢跟他
    打，公司也規定不要抗拒，被搶就被搶，公司會吸收損失。
    （問：歹徒雙手持刀，假如你不從的話，你覺得歹徒是否會
    傷害你？）當時我覺得有這個可能，有生命的危險。」等語
    （見本院卷第82頁反面至第85頁）。顯見，證人王俊偉並沒
    有記得「陳忠良」這個名字，員警於觀看監視錄影畫面時所
    稱：「這不是陳忠良嗎？」等語，並不足以誘使證人指認當
    日強盜之人即為前一日凌晨曾前來申辦行動電話之被告，是
    證人乃憑藉強盜之人之口音、身形，嗣並於觀看監視錄影畫
    面時，注意其所穿之夾腳拖鞋及褲子的顏色，與前日申辦行
    動電話之被告相符，之後，再行查證該申辦行動電話之人之
    姓名，始進而確認陳忠良即為該名蒙面強盜之人，應無疑義
    。參以，證人陳威綦於本院審理時亦具結證稱：「（問：有
    無將腳踏車借給陳忠良？）99年8 月8 日凌晨1 時20分，我
    剛回來，陳忠良去我家旁邊的鐵皮屋，我問他你要做什麼，
    陳忠良說他要借腳踏車，就把腳踏車騎走。（問：當天陳忠
    良穿著為何？）因為當時天色較暗，我只看到他穿深色長袖
    上衣，兩手都戴白色手套，頭上戴白色帽子，帽簷是紅色，
    我注意看是長褲，但不確定顏色，鞋子也沒有注意。（問：
    請提示99年度偵字第7449號卷第24頁，陳忠良是否騎這台腳
    踏車？）他就是借這台腳踏車。（問：請求提示上開99年度
    偵字第7449號第25頁下方強盜照片，與當時陳忠良跟你借腳
    踏車時之穿著，有何相同之處？）帽子、長袖、手套相同，
    向我借車時沒有蒙面。（問：你印象中他的行動是否方便？
    ）他每次來借腳踏車都是走路來，我印象中他很正常，沒有
    使用拐杖或助行器。（問：你家有無淑女車？）有，車身的
    鐵架是粉紅色的，坐墊是黑色的，後座有鐵架，是黑色，擋
    泥板也是粉紅色的，也是放在外面，被告要騎該車，就自己
    可以騎走，該腳踏車沒有上鎖，我們也沒有大門。（問：你
    家距離中正路被搶的便利商店多遠？）如果從小路騎腳踏車
    ，最快1 、2 分鐘就可以到達。（問：提示本院卷內網路地
    圖，是否正確？）正確。（問：從你家到員鹿路多遠？）從
    小路應該要10分鐘，如果沒有遇到紅綠燈，應該5 分鐘就可
    以到達。（問：你所稱的從你家到員鹿路便利商店的小路如
    何走？可否請你在地圖上描出路線？）要繞到新興路經正大
    路到員鹿路，這是比較近的走法。（問：你是否記錯借腳踏
    車時間？）確定是8 月8 日凌晨1 點多來跟我借的，就是警
    察來訪查我的同一天；我對被告的穿著也沒有記錯，他當時
    確實是穿長袖，也有戴帽子、手套。」等語（見本院卷第85
    頁反面至第97頁反面）；相互為證，可知，扣案之夾腳拖鞋
    及長褲確實分別為黃色鞋面、白色帶子及深綠色，業經本院
    當庭勘驗無訛，其與99年度偵字第7449號卷第31頁（監視錄
    影畫面歹徒犯案時所穿）、第32頁（事後扣案拍照）所示乃
    顏色較淡之長褲，係因翻拍照片經彩色列印後所產生之色差
    緣故（見本院卷第78頁），核與被告於99年8 月7 日前往中
    正路一段超商所穿，及被害人所指強盜之人於99年8 月8 日
    所穿，均屬一致；而被告當晚向證人陳威綦借腳踏車時之穿
    著，又與案發當時強盜之人之穿著亦屬相同；再查，被告於
    99年8 月8 日凌晨4 時19分許前往員鹿路二段超商購物時所
    穿藍色長褲，復於99年10月25日審理期日穿來法院開庭，業
    經本院當庭勘驗與扣案之深綠色長褲，乃同一廠牌、同樣款
    式之不同顏色褲子，亦有勘驗照片為證（見本院卷第91至93
    頁）；又本件強盜之人於99年8 月8 日凌晨4 時10分所穿深
    綠色長褲，與被告凌晨4 時19分著藍色長褲之事實，恰與被
    告擁有同一款式不同顏色之兩件長褲事實相吻合，監視畫面
    中歹徒所穿之夾腳拖鞋，則與被告家中扣案物相同，99年8
    月7 日凌晨3 時14分被告購物所穿拖鞋，與99年8 月8 日凌
    晨4 時10分歹徒所穿拖鞋、凌晨4 時19分被告購物時所穿拖
    鞋，樣式又屬一致，綜合上述分析研判，益證被告確為該持
    刀強盜之人無疑。
  (三)被告雖以前揭情詞置辯，然該名強盜之人係出超商大門後向
    右往員林鎮方向逃逸，途中行經金皇都理容店並為監視器畫
    面攝得乙節，均有翻拍照片及光碟附卷為憑（見99年度偵字
    第7449號卷第29頁），是其逃逸方向，與被告自左方騎乘腳
    踏車至員鹿路二段超商之方向相同，此有監視器翻拍照片、
    本院勘驗筆錄及電子地圖在卷可佐（見99年度偵字第7449號
    卷第24頁、本院卷第79頁反面、第67至69頁）。倘若被告確
    實係因父親節心情不好，看完電視即外出買酒，縱有意不經
    過中正路一段該家超商，亦應採取如證人陳威綦所述，繞到
    新興路經正大路到員鹿路之走法，而從員鹿路二段超商之右
    方前去，或從馬路對面穿越馬路至超商才是正常情形，而查
    被告自家中前往員鹿路二段之超商購物，本需經過中正路一
    段且位於行進同方向，並非對向車道之中正路超商，但卻連
    進去詢問該超商有無賣米酒之舉動都沒有，竟選擇繞過平日
    即常在此購物之該中正路超商？徵諸，當時業已逾凌晨4 時
    許，豈有不趕緊購物返家之理？其所為實悖於常情甚明，與
    情理自有未合，所辯委無足採。至被告所辯其不可能於幾分
    鐘內在兩家超商出現云云；然查，證人陳威綦家中確有證人
    王俊偉所指稱有擋泥板、後座鐵架類型之淑女車1 輛，復經
    王俊偉指認明確，有指認照片在卷可稽（見本院卷第159 至
    162 頁），參以，證人陳威綦亦證稱：「被告平常會去我家
    借騎腳踏車，他要騎就會自己去騎。」等語（見本院卷第86
    頁反面），是被告向陳威綦洽借該跑車型腳踏車後，先行放
    置於逃逸途中某處，其後，再返回至陳威綦家自行騎走淑女
    車，就時間、空間而言，難謂非無此種可能，此觀於其向證
    人陳威綦借該跑車型腳踏車時，乃凌晨1 時多許，距離凌晨
    4 時許之強盜時，猶有2 個多小時之時間足資準備，故而，
    被告僅需再將同款式、同型號之顏色為藍色之長褲預先準備
    好（被告於99年10月25日本院審理時表明身上所穿藍色長褲
    即為99年8 月8 日在員鹿路二段超商購物時所穿之藍色長褲
    ）；再對照中正路一段超商遭強盜時間，監視器顯示時間為
    凌晨4 時11分許，逃逸途中金皇都理容院監視器顯示時間為
    凌晨4 時7 分許，員鹿路二段超商則顯示被告進入購物時間
    為凌晨4 時19分許，足認，因監視器所設定之時間容有誤差
    ，如以金皇都理容院監視器之時間為據，遭強盜時間應為凌
    晨4 時5 分左右，果如此，則被告待強盜得手後，以兩家超
    商距離僅約1.15公里，有卷附電子地圖可證（見本院卷第68
    頁），其於15分鐘內，在途中某處脫掉蒙面之布巾、長袖上
    衣，換穿藍色長褲（未換拖鞋），改騎跑車型腳踏車後，再
    行前往員鹿路二段超商購物，就時間、空間而言尚屬可能；
    如以中正路一段超商遭強盜之凌晨4 時11分許觀之，並以兩
    家超商所調校之時間，與中原標準時間之誤差值均相同來判
    斷，亦無法完全排除被告確得於8 分鐘內完成上開動作之可
    能，此觀於經員警實際測量後，兩家超商之路程所需時間僅
    約為6 分鐘，亦有職務報告在卷可證（見99年度偵字第7449
    號卷第57頁），適足以證之。是故，被告所辯無法於幾分鐘
    內出現於兩家超商云云，客觀上顯非絕對毫無可能，自尚難
    據為被告有利之認定。
  (四)另被告雖有合併精神與肢體之重度多重障礙，有卷附身心殘
    障手冊為憑（見99年度偵字第7449號卷第50頁），然經本院
    依職權送請鑑定，鑑定結果認其於上開犯行時，並未因該疾
    病而有不能或顯著減低，致辨識其行為違法或欠缺依其辨識
    而行為之能力之情形；目前無肢體障礙、不符合殘障等級、
    不須仰賴輔助器或拐杖即可正常行走、應可騎乘腳踏車或駕
    駛車輛等情，亦有彰化醫院99年9 月30日彰醫精字第099000
    7274號精神鑑定報告書、臺中榮總99年11月9 日中榮醫企字
    第0990019889號鑑定書（見本院卷第70至74頁、第126 、12
    7 頁）附卷可稽，足認被告於行為時之精神狀態正常，行走
    亦自如，並得以騎乘腳踏車之事實，洵堪認定。此外，扣押
    筆錄、扣押物品目錄表、監視器翻拍照片、統一發票、證人
    王俊偉、陳威綦指認照片等在卷可證。從而，本件事證明確
    ，被告上開犯行堪以認定。
三、按強盜罪所施用之強暴、脅迫手段，祗須足以壓抑被害人之
    抗拒，使其喪失意思自由為已足，縱令被害人無實際抗拒行
    為，仍於強盜罪之成立，不生影響（最高法院88年度臺上字
    第2220號、91年度臺上字第7381號判決意旨參照）。次按，
    是否「不能抗拒」，除應考量行為人所實施之不法手段是否
    足以抑制通常人之抗拒，使之喪失自由意思外，並應就被害
    人之年齡、性別、性格、體能及當時所處環境等因素，加以
    客觀之考察，以為判別標準。苟行為人所為之強暴、脅迫等
    不法行為，就當時之具體事實，予以客觀之判斷，足使被害
    人身體上或精神上達於不能或顯難抗拒之程度，即已達「不
    能抗拒」之程度（最高法院88年度臺上字第2132號、91年度
    臺上字第290 號判決意旨參照）。本件被告雙手分持水果刀
    ，喝令被害人：我要搶劫等語，雖被害人並無抗拒之行為，
    被告亦無持上開器具加以傷害被害人，然斯時已然凌晨4 時
    許，夜闌人靜，亦無其他客人在場，被告確有可能突然持刀
    殺傷被害人，是依當時客觀上之行為情狀，以雙手均持兇器
    之被告，相較於手無寸鐵之被害人，實足以抑制被害人抵抗
    程度，堪認被告所為之強暴、脅迫行為，已達陷於被害人不
    能抗拒之狀態。再所謂兇器，其種類並無限制，凡客觀上足
    對人之生命、身體、安全構成威脅，具有危險性之兇器均屬
    之（最高法院79年臺上字第5253號判例參照），本件被告為
    上開犯行所持用之水果刀2 支，雖未扣案而無法證明其鋒利
    程度，然均為金屬製，質地堅硬，依社會一般觀念均足以對
    人之生命、身體安全構成威脅，客觀上顯然具有危險性，自
    屬刑法第321 條第1 項第3 款之兇器。
四、核被告所為，係犯刑法第330 條第1 項、第328 條第1 項之
    強盜罪，而有第321 條第1 項第3 款情形之攜帶兇器加重強
    盜罪。又被告前因竊盜案件，經本院於93年11月22日，以93
    年度易字第861 號判處有期徒刑5 月，復經臺灣高等法院臺
    中分院於94年8 月18日，以94年度上易字第110 號判決上訴
    駁回確定；又因妨害公務案件，經本院於94年7 月14日，以
    94年度易字第192 號判處有期徒刑3 月，再經臺灣高等法院
    臺中分院於94年10月25日，以94年度上易字第1137號判決上
    訴駁回確定；嗣上開二罪，經臺灣高等法院臺中分院於94年
    12月27日，以94年度聲字第1096號裁定定其應執行之刑為有
    期徒刑7 月確定，於95年5 月17日縮刑期滿執行完畢等情，
    均有臺灣高等法院被告前案紀錄表、臺灣彰化地方法院檢察
    署刑案資料查註紀錄表附卷可稽，被告於徒刑之執行完畢後
    ，5 年內故意再犯本案有期徒刑以上之罪，為累犯，應依刑
    法第47條第1 項之規定，加重其刑。爰審酌被告不思以正當
    途徑掙取金錢，圖以不勞而獲之方式獲取財物，犯罪動機及
    目的均非良善，復以攜帶兇器之方式強取財物，對被害人之
    人身安危及財產之危害，不無潛在威脅，惡性非輕，且迄今
    尚未與被害人達成和解，犯後猶匿飾卸責，未見悔意，本不
    得輕縱；惟考量被告罹有精神疾病，情緒及行為控管未能與
    一般人同視，並斟酌犯罪所得非鉅等一切情狀，量處如主文
    所示之刑，以示懲儆。未扣案之水果刀2 支，並無積極證據
    足認係被告所有之物，亦無證據證明為違禁物，及其餘扣案
    物因與本案犯行並無必然之關聯性，核與刑法第38條所定沒
    收之要件，尚有未合，檢察官復未聲請宣告沒收，本院爰均
    不予以諭知沒收，併予敘明。
五、末按，刑法第59條之酌減其刑，必須犯罪另有特殊之原因與
    環境等情狀，在客觀上足以引起一般之同情，認為確可憫恕
    ，且即予宣告法定最低度之刑，猶嫌過重者，始有其適用，
    最高法院94年度臺上字第897 、1804號判決意旨參照。本件
    被告固領有身心障礙手冊，然經本院送請鑑定其行為時精神
    狀態，與被告肢體之行動能力，均屬正常等情，業已如前所
    述，惟其於本院審理階段，迭以此為抗辯，或稱其有精神病
    ，或稱其無法自行行走云云，並持用輔助器到庭接受審理，
    均不無圖以其領有精障、肢障之殘障手冊，而藉此為脫罪、
    卸責之理由，心態實屬可議，且其如此精心策劃本件犯行，
    費心換裝及安排車輛，其犯罪之惡性顯較臨時起意者為重，
    犯後又未能誠心悔悟，亦未與被害人達成和解，自難認被告
    在客觀上有何情堪憫恕之餘地，併予敘明。
據上論斷，應依刑事訴訟法第299 條第1 項前段，刑法第330 條
第1 項、第47條第1 項，判決如主文。
中    華    民    國    99    年    12    月    13    日
                  刑事第七庭  審判長法  官  葉明松
                                    法  官  黃玉齡
                                    法  官  戰諭威
以上正本證明與原本無異。
如不服本判決應於收受判決後10日內向本院提出上訴書狀，並應
敘述具體理由。其未敘述上訴理由者，應於上訴期間屆滿後20日
內向本院補提理由書( 均須按他造當事人之人數附繕本) 「切勿
逕送上級法院」。
中    華    民    國    99    年    12    月    13    日
                                    書記官  黃當易
附錄本案論罪科刑法條：
中華民國刑法第321條：
犯竊盜罪而有左列情形之一者，處6 月以上、5 年以下有期徒刑
：
一  於夜間侵入住宅或有人居住之建築物、船艦或隱匿其內而犯
    之者。
二  毀越門扇、牆垣或其他安全設備而犯之者。
三  攜帶兇器而犯之者。
四  結夥三人以上而犯之者。
五  乘火災、水災或其他災害之際而犯之者。
六  在車站或埠頭而犯之者。
前項之未遂犯罰之。
中華民國刑法第330條：
犯強盜罪而有第321 條第1 項各款情形之一者，處7 年以上有期
徒刑。
前項之未遂犯罰之。
中華民國刑法第328條：
意圖為自己或第三人不法之所有，以強暴、脅迫、藥劑、催眠術
或他法，至使不能抗拒，而取他人之物或使其交付者，為強盜罪
，處5 年以上有期徒刑。
以前項方法得財產上不法之利益或使第三人得之者，亦同。
犯強盜罪因而致人於死者，處死刑、無期徒刑或10年以上有期徒
刑；致重傷者，處無期徒刑或7 年以上有期徒刑。
第1 項及第2 項之未遂犯罰之。
預備犯強盜罪者，處1 年以下有期徒刑、拘役或3 千元以下罰金
。

司法院資訊處製作；財團法人民間司法改革基金會備份。
